臺灣新北地方法院刑事判決
111年度金訴字第924號
聲  請  人  臺灣新北地方檢察署檢察官
被      告  黃聖翔




上列被告因違反洗錢防制法等案件，經檢察官聲請以簡易判決處
刑（110年度偵字第48186號），本院認不宜以簡易判決處刑（原
受理案號：111年度金簡字第395號），改依通常程序審理，判決
如下：
    主  文
本件免訴。
    理  由
一、聲請簡易判決處刑意旨略以：被告乙○○明知依一般社會生活
    之通常經驗，本可預見將帳戶提供不相識之人，可能幫助犯
    罪集團作為不法收取他人款項之用，竟基於幫助詐欺之不確
    定故意，於民國109年1月15日前之某不詳時間，在桃園市某
    統一超商內，將其所申辦之合作金庫商業銀行帳號00000000
    00000號帳戶（下稱合庫帳戶）之存摺、提款卡寄至真實姓
    名年籍不詳之人指定之收件人及處所，供該真實姓名年籍不
    詳之人使用。嗣該真實姓名年籍不詳之人所屬之詐欺集團成
    員於取得上開帳戶後，即意圖為自己不法之所有，基於詐欺
    取財及洗錢之犯意，於109年1月13日，佯以親友身分致電甲
    ○○，向其誆稱周轉不靈急需借款云云，致告訴人甲○○陷於錯
    誤，而於109年1月15日，匯款新臺幣15萬元至乙○○合庫帳戶
    內，隨即遭提領一空。嗣甲○○察覺有異而報警處理，始循線
    查悉上情。因認被告涉犯刑法第30條第1項前段、第339條第
    1項、洗錢防制法第14條第1項之幫助詐欺取財、幫助洗錢罪
    嫌等語。
二、按案件曾經判決確定者，應諭知免訴之判決，並得不經言詞
    辯論為之；檢察官聲請以簡易判決處刑之案件，經法院認為
    應為免訴判決之諭知者，應適用通常程序審判之，刑事訴訟
    法第302第1款、第307條、第451條之1第4項第3款、第452條
    分別定有明文。次按訴訟法上所謂一事不再理之原則，關於
    實質上一罪或裁判上一罪，均有其適用（最高法院60年台非
    字第77號判例意旨參照）。又按同一案件，經法院為本案之
    判決確定，依一事不再理之原則，不許再為訴訟之客體，更
    受實體上裁判；實質上或裁判上一罪之案件，檢察官雖僅就
    其一部起訴，依刑事訴訟法第267條規定，其效力及於全部
    ，法院亦得就全部犯罪事實加以審判，故法院雖僅就其一部
    判決確定，其既判力仍及於全部，未經判決部分之犯罪事實
    ，其起訴權歸於消滅，不得再為訴訟之客體；倘檢察官再就
    該部分提起公訴，法院得不經實體審認，即依起訴書記載之
    事實，逕認係裁判上一罪，予以免訴之判決（最高法院87年
    度台上字第651號判決意旨參照）。
三、經查：
  ㈠被告明知將自己帳戶提供他人使用，依一般社會生活通常經
    驗，可預見將幫助不法詐騙集團詐欺財物，亦知悉社會上使
    用他人帳戶詐欺被害人將款項匯入後提領之案件層出不窮，
    如將自己所開立之金融帳戶存摺、提款卡（含密碼）提供予
    他人使用，極可能供詐欺犯罪者用以收受詐欺取財犯罪所得
    ，或用以掩飾、隱匿詐欺取財犯罪所得來源，或使詐欺犯罪
    者逃避刑事追訴，而移轉或變更詐欺犯罪所得，亦可能遭不
    詳詐騙集團用以作為詐騙被害人以收取贓款之工具，竟仍不
    違背其本意，基於幫助詐欺、幫助洗錢等不確定故意，於10
    8年12月底，在桃園市桃園區某統一便利商店，以店到店之
    方式，將其所有合作金庫商業銀行股份有限公司東桃園分行
    （下稱合庫銀行）帳號0000000000000號帳戶之存摺正本、
    提款卡及密碼，寄交予某真實姓名年籍不詳之詐騙集團成年
    成員。嗣該詐騙集團取得上開帳戶後，即共同意圖為自己不
    法之所有，於109年1月13日10時許，在不詳地點，撥打電話
    向告訴人甲○○佯稱係其朋友林義澄，亟需資金周轉云云，致
    甲○○陷於錯誤，遂依指示於於同年月15日12時02分許，在新
    北市○○區○○路0段000○00號淡水第一信用合作社板橋分社，
    以臨櫃匯款新臺幣(下同)15萬元至乙○○上揭帳戶，並旋遭提
    領一空。嗣甲○○轉帳後察覺有異，經報警處理而悉上情之事
    實，業經臺灣新北地方檢察署檢察官以110年度偵緝字第126
    0號、110年度少連偵字第52號提起公訴，嗣經本院於111年3
    月23日以110年度金訴字第778號判處幫助犯一般洗錢罪、累
    犯，處有期徒刑3月併科罰金新臺幣1萬元，並於同年5月3日
    判決確定在案（下稱前案）等情，有上開判決書、臺灣高等
    法院被告前案紀錄表及本院公務電話紀錄表各1份在卷可稽
    。
  ㈡前案與本案之犯罪事實即被告提供之帳戶係同一帳戶、同一
    告訴人、告訴人受騙時間、匯款時間金額均相同，是本案及
    前案為同一案件，前案既經法院判決確定，則本案應為前案
    確定判決效力所及，自不得再行訴追，依上開說明，本案爰
    不經言詞辯論，逕為諭知免訴之判決。
四、據上論斷，應依刑事訴訟法第452條、第302條第1款、第307
    條，判決如主文。
中　　華　　民　　國　　111 　年　　6 　　月　　7 　　日
                  刑事第二十七庭　審判長法　官  張誌洋
　
　　　　　　　　　　　　　　　　　　　　法　官  莊婷羽
　
　　　　　　　　　　　　　　　　　　　　法　官  陳明珠
上列正本證明與原本無異。
如不服本判決應於收受判決後20日內向本院提出上訴書狀，並應
敘述具體理由。其未敘述上訴理由者，應於上訴期間屆滿後20日
內向本院補提理由書（均須按他造當事人之人數附繕本）「切勿
逕送上級法院」。
                                        書記官  林有象
中　　華　　民　　國　　111 　年　　6 　　月　    9 　日